臺灣高等法院花蓮分院刑事裁定　　　　　　　　　　九十一年度抗字第三六號
　　抗告人即被告　甲○○
右抗告人即被告因違反山坡地保育利用條例案件，經檢察官聲請裁定更正，抗告人對
於中華民國九十一年五月二十二日台灣台東地方法院所為更正裁定（八十八年度訴字
第二五０號）提起抗告，本院裁定如左：
    主  文
原更正裁定主文第一項即關於「原判決之原本及其正本主文欄內第四行至第七行關於
『應執行有期徒刑壹年。座落臺東縣達仁鄉○○段八○一號、八○二號二筆國有山坡
地內建物共十二處（位置、名稱、面積詳如後所附台東縣政府太麻里地政事務所土地
複丈成果圖）沒收之。緩刑肆年。』之記載，應更正為『應執行有期徒刑壹年。緩刑
肆年。座落臺東縣達仁鄉○○段八○一號、八○二號二筆國有山坡地內建物共十二處
（位置、名稱、面積詳如後所附台東縣政府太麻里地政事務所土地複丈成果圖）沒收
之。』」之部分撤銷。
    理  由
一、本件抗告意旨略以：
  (一)按更正已影響全案情節與判決本旨者，即不得更正，此有提出之最高法院判決意
    旨可稽。本件原判決將「緩刑」寫在「最後」，該判決內容是「全部緩刑」，今
    更正後將「緩刑」挪移至「中間」，變成是「局部緩刑」，此已影響全案情節與
    判決本旨，是該更正應屬無效。
  (二)司法院大法官釋字第四十五號解釋，開頭即講「主刑宣告緩刑」，是僅「主刑宣
    告緩刑」而已，此與本件「主刑、從刑均宣告緩刑」者不同，故本件情形與釋字
    第四十五號解釋之情形不同，本件係指「例一」格式，釋字第四十五號指「例二
    」格式，兩者不同，不可混為一談。
  (三)主文嚴謹，不得隨意更正，「緩刑」置「最後」，或置「中間」，影響甚大，故
    本件係屬不得更正，原裁定強予更正，應屬違法。
  (四)抗告人係見緩刑寫在「最後」，是「主刑、從刑」「全部」均宣告緩刑，才未提
    起上訴，今被更正將緩刑挪到「中間」，變成僅「主刑」宣告緩刑，變為「局部
    」緩刑，使抗告人喪失上訴機會，影響權益甚大，故本件此次更正已影響全案情
    節與判決本旨，其更正於法不合，更正應屬無效，為此提起抗告，請予撤銷原裁
    定。
  (五)按主文有下列二種不同格式寫法，其內容、意義均不同：
    1.某某犯某罪處刑Ｏ年。扣案物品沒收（褫奪公權二年）。緩刑二年。
    2.某某犯某罪處刑Ｏ年。緩刑二年。扣案物品沒收。
    以上兩種之主文內容不同、型式不同、其意義也不同。其1.格式者，是主刑、從
    刑均宣告緩刑，其2.格式者，僅主刑宣告緩刑、從刑並未宣告緩刑，此是二者格
    式，內容、意義不同處。
  (六)以上二種格式其內容、意義不同，已如前述，若隨意予以混淆更正，則已影響其
    判決本旨及裁判之全案情節，依司法院大法官會議釋字第四十三號解釋，及抗告
    人前所提之最高法院判決要旨七則，若更正以後影響於全案情節與判決本旨者，
    則不得更正。以上二種主文格式內容、意義不同，故不得隨意予以交互使用更正
    ，否則更正違法並且無效。
  (七)以上1.與2.之主文格式，內容、意義若係相同，那又何必更正？既予更正，即表
    示二者不同。既然二者之內容、意義不同，則依司法院大法官會議釋字第四十三
    號及抗告人前所提之七則最高法院判決要旨，其更正已影響全案情節與判決本旨
    ，其更正自屬違法並且無效。
  (八)本件主文經原審法院更正後，其主文意義已完全走樣，故其更正違法，請撤銷原
    審違法之更正裁定，駁回檢察官更正之聲請，以維權益。
二、按判決如有錯誤，顯係文字誤寫，而不影響於全案情節與判決之本旨，除判決宣
    示前得依同法第四十條增刪予以訂正外，其經宣示或送達者，得參照民事訴訟法
    第二百三十二條，依刑事訴訟法第二百二十條（舊法第一百九十九條），由原審
    法院依聲請或本職權以裁定更正，有大法官會議釋字第四十三號解釋可資參照。
    是以，判決得否更正，當以其錯誤是否「影響於全案情節與判決之本旨」為斷。
    亦即在不影響全案情節與判決本旨之情形下，而為適度之更正，始為法之所許，
    然若其更正之結果，已足以影響全案情節與判決本旨者，則無從准為更正裁定，
    此為判斷判決得否為裁定更正之關鍵，合先陳明。
三、經查本件原審法院八十八年度訴字第二五Ｏ號更正原判決主文之裁定，係將原判
    決之原本及其正本主文欄內第四行至第七行關於「應執行有期徒刑壹年。座落臺
    東縣達仁鄉○○段八○一號、八○二號二筆國有山坡地內建物共十二處（位置、
    名稱、面積詳如後所附台東縣政府太麻里地政事務所土地複丈成果圖）沒收之。
    『緩刑肆年』。」之記載，更正為「應執行有期徒刑壹年。『緩刑肆年』。座落
    臺東縣達仁鄉○○段八○一號、八○二號二筆國有山坡地內建物共十二處（位置
    、名稱、面積詳如後所附台東縣政府太麻里地政事務所土地複丈成果圖）沒收之
    。」，明顯將緩刑之宣告自原置於主刑及從刑之後，改移至主刑之後、從刑之前
    。因之，抗告人認本件原判決將「緩刑」寫在「最後」，該判決內容是「全部緩
    刑」，今更正後將「緩刑」挪移至「中間」，變成是「局部緩刑」，此已影響全
    案情節與判決本旨，甚至影響抗告人當初對於原判決是否提起上訴之評估，是該
    更正應屬無效，乃對該更正裁定提起抗告。
四、「主刑宣告緩刑之效力，依司法院院字第七八一號解釋，雖及於從刑，惟參以刑
    法第三十九條所定『得專科沒收』與第四十條所定『得單獨宣告沒收』，足證沒
    收雖原為從刑，但與主刑並非有必然牽連關係。其依法宣告沒收之物，或係法定
    必予沒收者，或係得予沒收而經認定有沒收必要者，自與刑法第七十四條所稱以
    暫不執行為適當之緩刑本旨不合，均應不受緩刑宣告之影響。」（大法官會議釋
    字第四十五號解釋）。依此解釋，緩刑宣告之效力，分別情形，雖有及於從刑沒
    收部分，亦有不及者。（司法院八十三年廳刑一字第Ｏ七二六Ｏ號函）。另據司
    法院七十六年廳刑一字第一六六九號函指明「緩刑宣告之效力，分別情形，有及
    於從刑沒收部分，亦有不及者。故判決時，如認緩刑效力及於沒收，則應依例1.
    即「某甲處有期徒刑壹年，新台幣壹萬元沒收，緩刑貳年。」方式記載；反之如
    係違禁物或認不受緩刑宣告影響者，則依例2.即「某甲處有期徒刑壹年，緩刑貳
    年。新台幣壹萬元沒收。」方式記載。則本件裁定更正之原判決主文書寫方式，
    依司法院七十六年廳刑一字第一六六九號函意旨，顯可被解釋為其緩刑之效力及
    於沒收；更正後，則解釋為緩刑效力不及於沒收，顯然足以「影響於全案情節與
    判決之本旨」，難認與上開解釋得以裁定更正之意旨相符，原審法院竟為更正裁
    定，即非允當，抗告論旨指摘原更正裁定此部分為不當，非無理由，自應予以撤
    銷原更正裁定主文第一項部分，由台灣台東地方法院另為適法之處理。
五、至原更正裁定主文第二項即關於「原判決之原本及其正本理由欄內末行關於『應
    依同條例第五項規定宣告沒收』之記載，應更正為『應依同條例第三十四條第五
    項規定宣告沒收。』之部分，係原審法院依職權逕為更正，且觀之原判決據上論
    斷欄中，業已引用山坡地保育利用條例「第三十四條」第五項之規定，則原審法
    院關於上開依職權更正之部分，顯係法規條號漏載之顯然錯誤，其更正並不影響
    於全案情節與判決本旨，當非法所不許，況遍查抗告人所具之抗告狀及補提抗告
    理由狀中，亦全然未針對此部分表明抗告之旨，是此部分之更正裁定應已確定，
    併此敘明。
據上論斷，應依刑事訴訟法第四百十三條，裁定如主文。
中      華      民      國    九十一    年     八     月      十六      日
                                  審判長法官   吳  鴻  章
                                        法官   林  慶  煙
                                        法官   張  健  河
右正本證明與原本無異。
本件不得再抗告。
                                      書記官   鄧  瑞  雲
中      華      民      國    九十一    年     八     月      十六      日
